【裁判字號】    92,金訴,37
【裁判日期】    920912
【裁判案由】    常業詐欺等
【裁判全文】
台灣台中地方法院刑事判決                       九十二年度金訴字第三七號
    公  訴  人  台灣台中地方法院檢察署檢察官
    被      告  乙○○
右列被告因常業詐欺等案件，經檢察官提起公訴（九十二年度偵字第一二一五四號）
，本院判決如左：
    主      文
乙○○幫助意圖為自己不法之所有，以詐術使人將本人之物交付，累犯，處有期徒刑
肆月，如易科罰金，以參佰元折算壹日。
    事      實
一、乙○○於民國（下同）八十六年、八十七年間曾因違反肅清煙毒條例案件、違反
    毒品危害防制條例案件，經本院分別判處有期徒刑三年四月、一年二月並均確定
    ，兩案接續執行，於九十一年十一月二十五日執行完畢。猶不知悔改，復因缺錢
    花用，明知自稱「老師」之不詳姓名成年男子以高價收購金融機構帳戶存摺、提
    款卡，係利用購得帳戶做為詐欺取財使用，竟基於幫助該不詳姓名成年男子之犯
    意，於九十二年三月中旬某日，在台中市某處，透過其友人「阿弟」之不詳姓名
    成年男子聯絡，將其所有台中福平里郵局局號000000－0、帳號0000
    00－0之郵政存簿儲金帳戶存摺、提款卡，以新台幣（下同）四千元之代價出
    售予該不詳姓名成年男子使用。嗣於同年四月十七日下午四時五十五分許，由該
    「老師」之不詳姓名成年男子所組成詐欺集團其中成員三名（一名女子及二名男
    子），打電話至台中縣大雅鄉○○路一０二巷三號甲○○住處，由甲○○接聽，
    向甲○○詐稱：伊為國稅局人員，其父黃惠忠有一筆稅金可退稅等語，使甲○○
    陷於錯誤，依該詐欺集團成員之指示，持自己所有金融卡至附近之提款機依指令
    操作，致甲○○帳戶內存款三萬九千零一元全部轉入乙○○上開帳戶，再由該詐
    欺集團成員持提款卡提領花用，乙○○因而幫助該「老師」之不詳姓名成年男子
    詐欺取得財物。迨甲○○發覺有異，經向銀行人員查詢始知受騙。
二、案經台中縣警察局豐原分局報請台灣台中地方法院檢察署檢察官偵查起訴。
    理      由
一、訊之被告乙○○坦承於前開時地，透過其友人「阿弟」之不詳姓名成年男子聯絡
    ，將其所有上開郵政存簿儲金帳戶存摺、提款卡，以四千元之代價出售予自稱「
    老師」之不詳姓名成年男子使用，然矢口否認有幫助詐欺之犯行，辯稱：伊不知
    該不詳姓名成年男子購買伊所有上開郵政存簿儲金帳戶存摺、提款卡，係用以供
    詐欺取財犯罪之用云云。惟查右揭犯罪事實，業據被害人甲○○指述綦詳，並有
    被告上開郵政存簿儲金帳戶交易清單乙份附卷足憑。次查被告行為時係二十三歲
    之成年人，應具相當之社會經驗，對該不詳姓名成年男子何以高價搜購素不相識
    者之金融機構帳戶存摺、提款卡，豈能無疑？且自政府開放金融業申請設立後，
    金融機構大量增加，使一般人申請存款帳戶極為容易、便利，故除非充作犯罪使
    用，一般正常使用之存款帳戶，並無向他人購買之必要；況坊間新聞媒體，對於
    不肖犯罪集團，經常利用大量收購之存款帳戶，作為詐欺或恐嚇他人財物工具，
    亦多所報導，被告對此應知之甚詳，可見被告應知自稱「老師」之不詳姓名成年
    男子收購其上開郵政存簿儲金帳戶存摺、提款卡，係用以詐取他人財物之用甚明
    ，詎被告竟仍將其上開郵政存簿儲金帳戶存摺、提款卡，以四千元之代價出售予
    該不詳姓名成年男子使用，足見被告主觀上應具有幫助詐欺之犯意，委無可疑。
    是被告上開所辯，無非事後卸責之詞，不足採信，事證明確，其犯行堪以認定。
二、按刑法上之故意，以行為人對於構成犯罪之事實，包括犯罪客體、行為、結果等
    均有具體確定認識，並有意使其發生者為確定故意，而行為人對於構成犯罪之事
    實，雖無具體確定認識，然已預見其發生，而其發生並不違背其本意者，則為不
    確定故意。又行為人基於幫助他人犯罪之意思，為促成他人犯罪而為犯罪構成要
    件以外之行為者，為幫助犯。本件被告將其所有之上開郵政存簿儲金帳戶存摺、
    提款卡，以四千元之代價出售予與其並不認識自稱「老師」之不詳姓名成年男子
    使用，就該人果將之用以對被害人甲○○詐取財物使用，充作為被害人轉入款項
    之工具，既不違背被告當初交付之本意，而其所參與係提供取得犯罪所得款項之
    工具，雖對此詐欺取財犯行施以助力者，屬詐欺取財構成要件以外之行為，仍應
    以詐欺取財之幫助犯論之。核被告所為，係犯刑法第三十條第一項、第三百三十
    九條第一項之幫助詐欺取財罪。又被告幫助他人犯詐欺取財，為從犯，並依刑法
    第三十條第二項之規定減輕其刑。公訴人認被告所為，係犯刑法第三百四十條之
    幫助常業詐欺罪嫌及洗錢防制法第九條第一項之幫助洗錢罪嫌，然被告出售其所
    有上開帳戶存摺、提款卡，旨在幫助自稱「老師」之不詳姓名成年男子詐取財物
    ，並無任何證據足資證明被告明知或預知所收購之該不詳成年男子，係反覆以詐
    欺取財為目的之職業性罪犯，自難認有幫助常詐欺之犯意，是公訴人上開認定，
    尚有未洽，起訴法條應予變更；又被告出售其所有上開帳戶存摺、提款卡，係在
    幫助自稱「老師」之不詳姓名成年男子詐取財物，並非在掩飾或隱匿該不詳姓名
    成年男子已詐得之財物，亦無證據證明被告事先知道該不詳姓名成年男子係要
    犯重大犯罪，尚難成立上開幫助洗錢罪，因此部分公訴人認與前開論科部分有方
    法結果牽連之裁判上一罪關係，爰不另為無罪之諭知。查被告乙○○於八十六年
    、八十七年間曾因違反肅清煙毒條例案件、違反毒品危害防制條例案件，經本院
    分別判處有期徒刑三年四月、一年二月並均確定，兩案接續執行，於九十一年十
    一月二十五日執行完畢，有台灣高等法院被告全國前案紀錄表附卷可按，其於五
    年內再犯本件有期徒刑以上之罪，為累犯，依法應加重其刑，並依規定先加後減
    。爰審酌被告犯罪之動機、目的、手段、所生危害及犯罪後態度等一切情狀，量
    處如主文所示之刑，並諭知易科罰金之折算標準，以資懲儆。
三、據上論斷，應依刑事訴訟法第二百九十九條第一項前段、第三百條、刑法第三十
    條第一項前段、第二項、第三百三十九條第一項、第四十七條、第四十一條第一
    項前段、罰金罰鍰提高標準條例第一條前段、第二條，判決如主文。
中    華    民    國      九十二      年      九       月      十二     日
                                    臺灣臺中地方法院刑事第三庭
                                        法  官  朱  光  國
右正本證明與原本無異。
如不服本判決，應於判決送達後十日內向本院提出上訴狀( 應附繕本 )，上訴於臺灣
高等法院臺中分院。
                                        書記官
中    華    民    國      九十二      年      九       月      十六     日
刑法第三百三十九條第一項：
意圖為自己或第三人不法之所有，以詐術使人將本人或第三人之物交付者，處五年以
下有期徒刑、拘役或科或併科一千元以下罰金。
                                                                        Ａ


司法院資訊處製作；財團法人民間司法改革基金會備份。
